【裁判字號】    89,自,163
【裁判日期】    890928
【裁判案由】    誣告
【裁判全文】
臺灣士林地方法院刑事判決                          八十九年度自字第一六三號
    自  訴  人  乙○○
    被      告  甲○○
右列被告因誣告案件，經自訴人提起自訴，本院判決如左：
    主  文
甲○○無罪。
    事  實
一、自訴意旨略以：自訴人乙○○於民國八十八年九月二十五日下午六時許，駕駛車
    牌號碼ＧＱ─九八四九號自用小客車，前往台北市○○路○段二八六號之汽車修
    理店維修汽車冷氣，被告甲○○僅診斷檢查汽車何處發生故障，竟漫天要價，自
    訴人乃請自訴人配偶報案，詎被告甲○○於民國八十八年九月二十七日竟向司法
    警察（按係台北市政府警察局士林分局後港派出所）申告，誣稱自訴人涉嫌傷害
    罪嫌，而認被告有使自訴人受刑事處分之意圖甚明，因認被告涉有刑法第一百六
    十九條第一項之誣告罪嫌等語。
二、按犯罪事實應依證據認定之，無證據不得推定其犯罪事實。又不能證明被告犯罪
    者，應諭知無罪之判決，刑事訴訟法第一百五十四條、第三百零一條第一項分別
    定有明文。次按認定犯罪事實，須依證據，而所謂證據，係指合法之積極證據就
    犯罪事實能為具體之證明者而言；又認定不利於被告之事實，須依積極證據，苟
    積極證據不足為不利於被告事實之認定時，即應為有利於被告之認定，更不必有
    何有利之證據，最高法院三十年上字第八一六號著有判例。再所謂「積極證據足
    以為不利被告事實之認定」，係指據為訴訟上證明之全盤證據資料，在客觀上以
    達於通常一般人均不致於有所懷疑，而得確信被告確曾犯罪之程度若未達此一程
    度，而有合理懷疑之存在時，即無從為有罪之確信，此觀同院七十六年度台上字
    第四九八六號判例意旨自明。又自訴人之指訴，無非係以使被告受刑事訴追處罰
    為目的，有時難免故予誇大，自不得僅以自訴人之指訴為唯一論據，仍應調查其
    他必要之證據，以查明是否與事實相符，合先敘明。
三、自訴人乙○○認被告甲○○涉有前揭誣告犯行，無非以自訴人於八十八年九月二
    十五日下午六時許，前往被告所開設之汽車修理店修理，詎被告漫天要價，態度
    蠻橫，於警察到達後，虛構自訴人有壓傷被告手掌之不實言詞，而向司法警察誣
    告云云，為其主要論據。然訊據被告堅決否認有何誣告之犯行，辯稱：自訴人顯
    在模糊焦點，自訴人所涉犯傷害罪部分，業經法院判決等語。
四、經查有關乙○○於八十八年九月二十五日晚間七時許，因所駕駛車牌號碼ＧＱ—
    九八四九號自用小客車冷氣效果不佳，遂前往甲○○所任職位於臺北市○○區○
    ○路四段二八六號之宏達汽車保養廠欲進行檢修，嗣雙方因乙○○拒絕支付甲○
    ○索取之檢修費用三百元而起爭執，相持之際，乙○○竟基於傷害之犯意，於甲
    ○○收取檢查工具壓縮機壓力錶之線圈時，未事先告知甲○○即將支撐前開自用
    小客車引擎蓋之支撐桿移開導致引擎蓋蓋下，甲○○因未及將左手抽出引擎室，
    而為引擎蓋壓住，因而受有左手掌虎口處淤傷約二公分、左手第三、四指活動不
    佳、瘀腫等傷害之事實，業經本院八十九年易字第三六六號案件調查審認屬實，
    並依傷害罪判處自訴人有罪，有該判決書一份附卷可稽。從而，被告甲○○於前
    案告訴自訴人傷害乙案，應非出於誣攀甚明。自訴人仍執前案陳詞，辯稱伊無罪
    ，而係被告誣告所致云云，顯非可採。此外，復查無其他積極證據足認被告有自
    訴人所指之犯行，揆諸前開說明，應為被告無罪之諭知。
五、至有關自訴人聲請傳喚開立診斷證明書之醫師及測謊等節，本院以：(1)被告針對
    診斷證明書上所載傷勢「稍有瘀腫」認有疑義，且被告於前案審理時曾供稱手有
    破皮，何以診斷證明書上未有記載？云云乙節，惟查被告當時係證稱：「‧‧‧
    我的手有稍微破皮主要是瘀傷」（見本院八十八年度易字第三六六號卷第八十頁
    ）等語，足見被告主述是瘀傷，與診斷證明書之記載相符，縱使破皮部分未有記
    載，亦不妨礙自訴人傷害事實之認定，而自訴人行為與被告所受傷害間之因果關
    係業經本院於前案查明，已如前述，自無再傳喚診斷醫師到庭供證之必要。(2)至
    有關聲請將被告及證人鄭華園、黃啟煌同送測謊乙節，然按測謊之鑑驗，係就受
    測者對相關事項之詢答，對應其神經、呼吸、心跳等反應而判斷，其鑑驗結果有
    時亦因受測者之生理、心理因素而受影響，該鑑驗結果固可為審判之參考，但非
    為判斷之唯一及絕對依據，況本院認為自訴人之犯行，依據前案之證據已足堪認
    定，事證明確，尚無再實施測謊鑑驗之必要。故而前述聲請本院均認並無調查之
    必要，附此敘明。
據上論斷，應依刑事訴訟法第三百四十三條、第三百零一條第一項，判決如主文。
中      華      民      國    八十九    年      九      月    二十八    日
                                  臺灣士林地方法院刑事第二庭
                                          法  官
右正本證明與原本無異。
如不服本判決，應於判決送達後十日內，向本院提出上訴狀。
              書記官
中    華    民    國      八十        年              月              日


司法院資訊處製作；財團法人民間司法改革基金會備份。
